【裁判字號】    95,交訴,84
【裁判日期】    951229
【裁判案由】    公共危險等
【裁判全文】
臺灣板橋地方法院刑事判決              95年度交訴字第84號
公  訴  人  臺灣板橋地方法院檢察署檢察官
被      告  乙○○
上列被告因公共危險等案件，經檢察官提起公訴（95年度偵字第
8366號），本院判決如下：
    主  文
乙○○從事業務之人，因業務上之過失傷害人，處有期徒刑肆月
。又駕駛動力交通工具肇事，致人受傷而逃逸，累犯，處有期徒
刑拾月。應執行有期徒刑壹年。
    事  實
一、乙○○前於民國85年間因竊盜及公共危險等罪，經臺灣高等
    法院於88年3 月20日以87年度上更1 字第557 號各判處有期
    徒刑3 月、5 年，應執行有期徒刑5 年2 月確定，嗣於90年
    1 月21日假釋出獄，甫於92年4 月9 日假釋期滿，假釋期滿
    未經撤銷，其未執行之刑以已執行完畢論。詎其仍不知悔改
    ，平日以駕駛營業用小客車載送乘客，為從事駕駛業務之人
    ，於94年8 月29日凌晨3 時30分許，駕駛其向名全交通有限
    公司所承租之車牌號碼742-CK號營業用小客車，沿臺北縣泰
    山鄉○○路行駛，行經楓江路與新五路交岔路口時，本應注
    意汽車行駛時，駕駛人應注意車前狀況，並隨時採取必要之
    安全措施，而依當時之一切情況，並無不能注意之情事，竟
    疏未注意車前狀況，致撞擊在該同向交岔路口前方，遇紅燈
    停車，適燈號轉換為綠燈，正欲起駛，由丙○○所騎乘之車
    牌號碼為BPT- 381號重型機車，致丙○○人車倒地，受有胸
    部挫傷、左足踝挫傷之傷害。詎乙○○於駕車肇事致丙○○
    受傷後，竟未停車查看，並救護傷患，或報請警察及救護單
    位前來處理，反而逕自駕車右轉新台五路往新莊方向逃逸。
    嗣因丙○○記下車號，並報警處理，始循線查獲。
二、案經丙○○訴由臺北縣警政府察局新莊分局報請臺灣板橋地
    方法院檢察署檢察官檢察官偵查起訴。
    理  由
一、按刑事訴訟法第159 條第1 項雖規定，被告以外之人於審判
    外之言詞或書面陳述，除法律有規定外，不得作為證據。惟
    同法第159 條之5 第1 、2 項已規定，經當事人於審判程序
    同意作為證據，法院審酌該言詞陳述或書面陳述作成時之情
    況，認為適當者，亦得為證據。當事人、代理人或辯護人於
    法院調查證據時，知有第159 條第1 項不得為證據之情形，
    而未於言詞辯論終結前聲明異議者，視為有前項之同意（指
    同條第1 項之同意作為證據），此乃第159 條第1 項所容許
    ，得作為證據之例外規定之1 。經查，本案被告乙○○及檢
    察官於言詞辯論終結前，均未就所調查之證據主張有刑事訴
    訟法第159 條第1 項不得為證據之情形，是本案經調查之證
    據均有證據能力，合先敘明。
二、訊據被告乙○○對於上揭時間、駕駛上開營業小客車行經該
    地之事實固坦承不諱，惟矢口否認有業務過失傷害及肇事致
    人受傷而逃逸之犯行，辯稱：伊駕車行經臺北縣泰山鄉○○
    路與新五路交岔路口時，並沒有撞擊告訴人丙○○所騎乘之
    上開機車，致告訴人受有上開傷害，伊沒有業務過失傷害及
    肇事致人受傷而逃逸之犯行云云。惟查：
(一)、上揭犯罪事實，業據告訴人丙○○於警詢及及本院準備程序
    中指訴綦詳（見臺灣板橋地方法院檢察署95年度偵字第8366
    號偵查卷第8 頁、第9 頁、本院95年8 月1 日準備程序筆錄
    ），復有道路交通事故調查報告表、道路交通事故調查報告
    表(一)、(二)各1 紙、現場及機車照片10張、診斷證明書1 紙附
    卷可稽（見上開偵查卷第16頁、第22頁至第29頁）。
(二)、被告自94年6 月1 日起向名全交通有限公司承租該公司所有
    之車牌號碼742-CK號營業用小客車1 部，本件案發時確係被
    告駕駛系爭營業用小客車等情，業經被告於警詢、偵查及本
    院審理中供承在卷，且經證人甲○○於警詢及本院審理中證
    述屬實（見上開偵查卷第11頁、第12頁及本院95年12月13日
    審判筆錄），並有租車合約書1 紙附卷（見上開偵查卷第17
    頁），堪認屬實。
(三)、被告於警詢中辯稱：「．．．當時停紅燈時，我是停第1 輛
    ，當亮綠燈時，我就右轉往新五路高架橋方向，忽然聽到右
    後方傳來『唉噢』一聲，我就下車察看，看到被害人丙○○
    仍坐在機車上，並無事故，我問她你有沒有怎樣，她回答說
    ：『沒有關係』，於是我就上車開走了。」、「（當時該地
    視線如何？）因旁邊有全國加油站，所以光線還算明亮。」
    等語（見上開偵查卷第6 頁、第7 頁）。於偵查中辯稱：「
    我當時沒有撞到被害人，我當時綠燈右轉，是在右邊車道的
    第1 輛，車速不快，我聽到右後方有叫聲時，我有開車門看
    一下，看她沒有怎樣，還坐在機車上，沒有詢問她就走了。
    」等語（見上開偵查卷第52頁）。於本院審理中辯稱：「我
    當時是等紅燈，不可能前面有車子我會去撞到，我是要右轉
    上高架橋，因為客人要到板橋陽明街，直到警方通知我去訊
    問，我才知道這件事，當時我前面沒有機車，該路口是三叉
    路口，而且我也沒有必要肇事逃逸。我在等紅燈的時候，後
    面也沒有車子．．．」、「我綠燈要右轉，我聽到我右後方
    有『啊』一聲，所以我停下來看一下，當時我看到告訴人在
    我後方約4 、5 公尺，但我看到她好好的在機車上，也沒有
    跌倒，如果他當時有跌倒，我一定會下來看，我也不知道他
    為什麼要『啊』一聲．．．」等語（見本院95年12月13日審
    判筆錄）。被告就是否有在案發地遇紅燈停車？是否有下車
    詢問告訴人是否受傷？供詞反覆不一，且前後矛盾。又當時
    若非發生交通事故，告訴人豈會無端驚叫？又告訴人既然遭
    他人從後追撞，豈會好端端的坐在機車上？此不符常情。再
    者，被告若未肇事致人受傷而逃逸，為何拒不到案？而從告
    訴人指訴之案發經過，及被告供承駕車經過上開肇事地點等
    情觀察，告訴人與被告素不相識，若非告訴人當時確實看到
    肇事車輛之車牌，其豈能知道被告所駕駛之上開營業小客車
    於上開時間有經過肇事地點？參以被告供稱肇事地點旁邊有
    一全國加油站，光線還算明亮，其於聽見叫聲後有停車等語
    ，加上營業小客車車號在後擋風玻璃及二側車門均有標示，
    且字體較一般車輛為大，告訴人當無誤記車號之可能，足見
    被告上開所辯，顯係事後卸責之詞，委不可採。至於證人甲
    ○○於本院審理中證述被告所駕駛之上開車輛拒不歸還，於
    95年2 、3 月始為該公司派人尋獲，惟當時上開車輛之保險
    桿只有一些小刮痕，並無撞擊之痕跡等語（見本院95年12月
    13日審判筆錄），惟因距離案發時間已相隔半年以上，則跡
    證遭破壞，亦符常情，故自無法以此即認為被告所駕駛之上
    開車輛並未從後撞擊告訴人所騎乘之機車，且被告並未肇事
    致告訴人受傷而逃逸之犯行，附此敘明。
(四)、按汽車行駛時，駕駛人應注意車前狀況，並隨時採取必要之
    安全措施，道路交通安全規則第94條第3 項定有明文。被告
    既為汽車駕駛人，自應遵守上開規定，而肇事當時天候晴、
    夜間有照明、路面為柏油、乾燥、無障礙物、無缺陷、視距
    良好等客觀情況下，並無不能注意之情形，竟疏未注意車前
    狀況而肇禍，自應負過失責任，且被告之過失行為與告訴人
    丙○○之傷害間，顯有相當因果關係，被告過失致人受傷之
    犯行洵堪認定。又被告既然係駕駛營業小客車從後撞擊前方
    騎乘機車之告訴人，致告訴人人車倒地，衡情，當可得知會
    造成告訴人受傷，則被告於肇事後即駕車離去，棄已受傷之
    告訴人丙○○於不顧，其主觀上有肇事逃逸之故意甚明，故
    其駕駛動力交通工具肇事致人受傷而逃逸之犯行亦堪認定。
(五)、綜上所述，被告上開所辯，顯係事後卸責之詞，委不可採。
    本件事證明確，被告犯行均洵堪認定，應依法論科。
三、按行為後法律有變更者，適用行為時之法律。但行為後之法
    律有利於行為人者，適用最有利於行為人之法律，刑法第2
    條第1 項定有明文（刑法第2 條係規範行為後法律變更所生
    新舊法律比較適用之準據法，是刑法第2 條本身雖經修正，
    但該條文既屬適用法律之準據法，本身尚無比較新舊法之問
    題，應逕適用裁判時之刑法第2 條規定以決定適用之刑罰法
    律）。又比較時應就罪刑有關之共犯、未遂犯、想像競合犯
    、牽連犯、連續犯、結合犯，以及累犯加重、自首減輕暨其
    他法定加減（如身分加減）與加減例等一切規定，綜其全部
    罪刑之結果而為比較。再從刑附屬於主刑，除法律有特別規
    定者外，依主刑所適用之法律（最高法院95年第8 次刑事庭
    會議決議參照）。查被告行為後，刑法業於94年2 月2 日修
    正公布，並自95年7 月1 日起生效施行，茲就比較情形分述
    如下：
(一)、刑法第284 條第2 項之業務過失傷害罪，雖未修正，然刑法
    第33條第5 款有關罰金之最低數額部分，刑法分則編各罪所
    定罰金之貨幣單位原為銀元，修正前刑法第33條第5 款規定
    ：「罰金：（銀元）1 元以上」，而銀元與新臺幣間之折算
    ，依現行法規所定貨幣單位折算新臺幣條例規定，以銀元1
    元折算新臺幣3 元；修正後刑法第33條第5 款則規定：「罰
    金：新臺幣1 千元以上，以百元計算之」；經比較修正前、
    後之規定，修正後刑法第33條第5 款所定罰金之最低數額，
    較之修正前提高，自以修正前刑法第33條第5 款規定有利於
    被告。
(二)、被告行為後，刑法第47條亦修正，修正前刑法第47條規定：
    「受有期徒刑之執行完畢，或受無期徒刑或有期徒刑1 部之
    執行而赦免後，5 年以內再犯有期徒刑以上之罪者，為累犯
    ，加重本刑至2 分之1 。」，修正後刑法第47條規定：「受
    徒刑之執行完畢，或1 部之執行而赦免後，5 年以內故意再
    犯有期徒刑以上之罪者，為累犯，加重本刑至2 分之1 。第
    98條第2 項關於因強制工作而免其刑之執行者，於受強制工
    作處分之執行完畢或1 部之執行而免除後，5 年以內故意再
    犯有期徒刑以上之罪者，以累犯論。」；就本件被告之情形
    ，依修正後刑法第47條之規定，業務過失傷害罪部分不構成
    累犯，經比較修正前、後之規定，自以修正後之規定較有利
    於被告。
(三)、又刑法第51條數罪併罰之規定，其中第5 款原規定：「宣告
    多數有期徒刑者，於各刑中之最長期以上，各刑合併之刑期
    以下，定其刑期。但不得逾20年」，修正後則規定：「宣告
    多數有期徒刑者，於各刑中之最長期以上，各刑合併之刑期
    以下，定其刑期。但不得逾30年」，經比較修正前、後之規
    定，修正後之規定，係將多數有期徒刑之合併定其應執行刑
    上限，由20年提高為30年，就本件被告而言，修正後之刑法
    第51條第5 款並未較有利於被告。
(四)、綜合上述各條文修正前後之比較後，就本件被告而言，修正
    後之刑法及刑法施行法等相關法律規定對被告較為有利，揆
    諸前揭刑法第2 條第1 項後段規定，即應適用修正後之刑法
    相關規定。
四、核被告乙○○所為，係犯刑法第284 條第2 項前段之業務過
    失傷害罪及同法第185 條之4 之駕駛動力交通工具肇事，致
    人受傷而逃逸罪。按上開駕駛動力交通工具肇事，致人受傷
    而逃逸罪，係遺棄罪之特別規定，係屬法規競合（最高法院
    88 年 度台上第7396號判決參照），應依刑法第185 條之4
    之駕駛動力交通工具肇事，致人受傷而逃逸罪處罰。又被告
    所犯上開2 罪間，犯意各別，所犯構成要件互殊，應分論併
    罰。末查，被告有如事實欄所載之論罪科刑及執行情形，此
    有臺灣高等法院被告前案紀錄表1 份在卷可查，其於有期徒
    刑執行完畢後，5 年內故意再犯本件有期徒刑以上之肇事致
    人受傷而逃逸罪，為累犯，就肇事致人受傷而逃逸罪部分，
    應依刑法第47條第1 項之規定加重其刑。爰審酌被告素行不
    佳，過失程度、肇事後猶駕車逃逸，犯罪所生之危害非輕，
    及被告事後否認犯行，且並未與告訴人丙○○達成民事和解
    ，賠償損害，犯後態度欠佳等一切情狀，各量處如主文所示
    之刑，並定其應執行之刑，資為懲儆。
據上論斷，應依刑事訴訟法第299 條第1 項前段，刑法第2 條第
1 項後段、第185 條之4 、第284 條第2 項前段、第47條第1項
、第51條第5 款，判決如主文。
本案經檢察官郭季青到庭執行職務。
中    華    民    國    95    年    12    月    29    日
               交通法庭  審判長 法  官  許必奇
                                法  官  陳明偉
                                法  官  曾正耀
上列正本證明與原本無異。
如不服本判決，應於判決送達後10內向本院提出上訴狀（應附繕
本），上訴於臺灣高等法院。
                                書記官  陳淑怡
中    華    民    國    95    年    12    月    29    日
附錄本判決論罪科刑法條：
刑法第185條之4：
駕駛動力交通工具肇事，致人死傷而逃逸者，處6 月以上5 年以
下有期徒刑。
刑法第284條第2項
從事業務之人，因業務上之過失傷害人者，處1 年以下有期徒刑
、拘役或1 千元以下罰金，致重傷者，處3 年以下有期徒刑、拘
役或2 千元以下罰金。


司法院資訊處製作；財團法人民間司法改革基金會備份。
